【裁判字號】    99,上易,227
【裁判日期】    990531
【裁判案由】    傷害等
【裁判全文】
臺灣高等法院臺南分院刑事判決         99年度上易字第227號
上  訴  人
即  被  告  丁○○
            丙○○
            甲○○
            乙○○
上  一  人
選任辯護人  林瑑琛  律師
上列上訴人即被告因傷害等案件，不服臺灣臺南地方法院98年度
易字第1419號中華民國99年2月9日第一審判決（起訴案號：臺灣
臺南地方法院檢察署97年度偵字第17539號），提起上訴，本院
判決如下：
    主  文
上訴駁回。
丙○○緩刑貳年，並應向國庫支付新台幣貳萬伍仟元(給付方式:
自判決確定後分拾期給付，每月壹期，各向國庫支付新臺幣貳仟
伍佰元)。
甲○○緩刑貳年，並應向國庫支付新台幣貳萬伍仟元(給付方式:
自判決確定後分拾期給付，每月壹期，各向國庫支付新臺幣貳仟
伍佰元)。
乙○○緩刑貳年。
    事  實
一、丁○○與丙○○係父子關係，甲○○係丁○○俗稱之義子，
    丁○○之母黃方烏矸治喪期間，其親戚方振吉於民國97年8
    月中旬，向乙○○所開設之「玫芳花店」訂購罐頭禮籃致悼
    。丁○○於同年9月1日，因認為罐頭禮籃有發霉，乃將之搬
    至方振吉處，並由乙○○載回，且因丁○○要求要立即更換
    新的罐頭禮籃，雙方因而有所爭執。乙○○載回前開罐頭禮
    籃後，接獲自稱警察之人通知前往處理前開罐頭禮籃紛爭之
    事，乃於同日20時許，駕車搭載友人李明進至丁○○位於臺
    南縣西港鄉新復村新港25號之4住處。詎乙○○因心有不滿
    ，竟基於公然侮辱之犯意，在前開喪宅外之路邊，公然以「
    幹你娘老機歪、你家死人關我啥事」等言語辱罵丁○○，足
    以貶損丁○○之名譽。丁○○並與乙○○發生口角，進而基
    於普通傷害之犯意互毆。丙○○、甲○○見狀即與丁○○基
    於普通傷害之犯意聯絡，共同出手將乙○○推倒在地之後，
    丁○○、丙○○、甲○○等3人共同以腳踹乙○○，致乙○○因而受有胸部挫傷併右側第七、八、九肋骨骨折，及左前
    臂、左膝及右膝多處挫傷瘀青等傷害；乙○○亦徒手毆打丁○○之身體，致丁○○因而受有右後頸部疼痛、胸部前胸挫
    傷疼痛、背部挫傷疼痛、兩側前臂挫傷疼痛等傷害。
二、案經丁○○、乙○○分別訴請台南縣警察局佳里分局報告臺
    灣臺南地方法院檢察署檢察官偵查起訴。
    理  由
壹、程序方面：
    按被告以外之人於審判外陳述，雖不符刑事訴訟法第159條
    之1至之4之規定，而經當事人於審判程序同意作為證據，法
    院審酌該言詞陳述或書面陳述作成時情況，認為適當者，亦
    得為證據；當事人、代理人或辯護人於法院調查證據時，知
    有同法第159條第1項不得為證據之情形，而未於言詞辯論終
    結前聲明異議者，視為有前項之同意，同法第159條之5定有
    明文。本件被告丁○○、丙○○、甲○○等人對於檢察官所
    舉所有書面證據及本院所提示證據之證據能力，於本案言詞
    辯論終結前，並未爭執其證據能力。另被告乙○○之選任辯
    護人雖於本院準備程序，就丁○○於警詢、偵訊及丙○○、
    甲○○於偵訊之供述證據能力為爭執，惟嗣該辯護人於本院
    99年5月18日審理期日，已表示就前開證據之證據能力均不
    爭執(見本院卷第54頁)，本院審酌前開證據之作成或取得之
    狀況，並無非法或不當取證之情事，且亦無顯不可信之情況
    ，復經本院於審判期日就上開證據依法進行調查、辯論，依
    刑事訴訟法第159條之5規定，均具有證據能力。
貳、實體方面：
一、訊據被告丁○○固坦承有於上開時地傷害告訴人乙○○之事
    實，惟辯稱:係乙○○先打我的，我在防衛時難免會打到他
    云云。另訊據被告丙○○、甲○○、乙○○等則均矢口否認
    有上開犯行。被告丙○○、甲○○均辯稱:沒有打乙○○，
    只是勸架而已；被告乙○○則辯稱:我是無辜的，我沒有罵
    人，也沒有打人，我是被他們打云云。惟查：
(一)關於被告丁○○、丙○○、甲○○共同毆打告訴人即被告乙○○部分:
 1、證人即在場之李明進及證人即告訴人乙○○於地院均證稱被
    告丁○○、丙○○、甲○○有共同毆打乙○○之事實（原審
    卷第73-84頁反面），且渠等供述情節大致相符，應可採信
    。再者，依卷附佳里醫院病歷所載，告訴人乙○○係於97年
    9月1日晚上9時4分許至佳里醫院急診，其受有胸部挫傷及左
    前臂、左膝及右膝多處挫傷瘀青等傷害，有前開病歷內之急
    診病歷、急診室護理評估表可稽；另依胸部Ｘ光顯示其胸部
    右側第七、八、九肋骨骨折，亦有前開病歷內之急診病歷記
    載可憑(見原審卷第24、64-70頁，偵卷第22頁)。由前開病
    歷之記載，足見告訴人乙○○就醫時間與前開肢體衝突發生
    時間甚為接近，堪認前開傷害應係前開與被告丁○○3人發
    生肢體衝突時所造成。
 2、又依前開病歷之記載，本件告訴人乙○○受傷情形嚴重，且
    其受傷程度與被告丁○○顯然相差懸殊（詳後述）。且告訴
    人乙○○身材明顯較被告丁○○高大，而證人陳淑玲(被告
    丁○○之配偶)於原審亦證稱:乙○○體格很好，如果單純乙○○和丁○○打，我覺得當然是乙○○會贏等語(見原審卷
    第86頁反面)。是苟非被告丁○○、丙○○、甲○○共同毆
    打乙○○，身材高大之乙○○當不致受傷嚴重，身材較瘦小
    之丁○○受傷程度反而較輕微。從而，乙○○、李明進於地
    院所證述被告丁○○、丙○○、甲○○有共同毆打乙○○一
    節，應與事實相符而可採信。
 3、至於證人即被告丁○○之配偶陳淑玲於原審另證稱:案發當
    時是被告丁○○與乙○○打來打去，被告丙○○、甲○○是
    在拉被告丁○○云云(原審卷第86頁)。然苟被告丙○○、甲○○僅是在拉被告丁○○，則以被告丁○○身材較乙○○瘦
    小，復有被告丙○○、甲○○在拉被告丁○○，乙○○受傷
    情形應不致如此嚴重。是證人陳淑玲此部分之供述並不足為
    被告丁○○、丙○○、甲○○等人有利之認定。
 4、另按正當防衛必須對於現在不法之侵害始得為之，侵害業已
    過去，或無從分別何方為不法侵害之互毆行為，均不得主張
    防衛權，而衡之一般社會經驗法則，互毆係屬多數動作構成
    單純一罪而互為攻擊之傷害行為，縱令一方先行出手，而還
    擊之一方在客觀上苟非單純對於現在不法之侵害為必要排除
    之反擊行為，因其本即有傷害之犯意存在，則對其互為攻擊
    之還手反擊行為，自無主張防衛權之餘地(最高法院92年度
    台上字第3039號判決參照)。查本件被告丁○○雖另以:係乙○○先動手打伊，伊基於防衛才還手等語置辯，然質諸告訴
    人乙○○已否認有先動手毆打丁○○之情；且被告丁○○迭
    於警偵及原審業均坦承:伊與乙○○係互毆等語(見警卷第2
    頁、核交卷第18頁、原審卷第27頁反面)；參以本案發生地
    點係在被告丁○○自宅所設其母靈堂之前，現場尚有被告丁○○其他親友在場，包括被告丙○○、甲○○等人之情，縱
    令告訴人乙○○果有先行出手攻擊被告丁○○，丁○○仍非
    不得逃至自家躲避，或尋求自家親友之協助掩護，以排除侵
    害之發生，然被告丁○○非但並未閃躲，且夥同被告丙○○
    、甲○○等人共同毆打告訴人乙○○，渠顯非僅係單純對於
    乙○○之不法侵害為必要排除之反擊行為，而係存有傷害之
    犯意甚明。從而，揆諸前開判決要旨，被告丁○○等與告訴
    人乙○○之互毆行為，自無主張防衛權之餘地，併此敘明。
(二)關於被告乙○○毆打告訴人即被告丁○○部分:
 1、證人即在場之陳淑玲、丙○○、甲○○及證人即告訴人丁○○等人，於原審均證稱被告乙○○有於前開時、地以「幹你
    娘老機歪、你家死人關我啥事」之言語辱罵丁○○之事實，
    及於前開時地與告訴人丁○○互毆之事實（見原審卷第85頁
    反面-第86頁、第100頁、第105頁反面、第111頁正反面)。
    渠等就此之供述情節大致相符，應可採信。
 2、雖被告乙○○辯稱他並未辱罵前開言語；另證人李明進亦證
    稱:他和乙○○一起到現場，那時乙○○是要跟丁○○溝通
    而已，要把事情溝通好，事情才能完美解決。那時一下車，
    丁○○出來就跟乙○○說禮籃的事情，一個就說今天要送，
    一個就說隔天早上再送，談不攏就大聲起來了，他們都大聲
    而已，到最後兩個年輕人出來後才有接觸、打架而已。是到
    最後乙○○就在那邊稍微掙扎要起來，就叫他過去並說「幹
    你娘蘇貞昌（按李明進之綽號為「蘇貞昌」），幫我把鞋子
    撿回來」等語（見原審卷第78反面-83頁反面)。然而，苟被
    告乙○○案發當日係前往與告訴人丁○○溝通，要把事情溝
    通好而未辱罵前開言語，當不致引來被告丁○○等人之嚴重
    不滿，甚且於喪宅外大打出手。證人李明進此部分之證述，
    尚不足以為被告乙○○有利之認定。
 3、再者，依警卷所附佳里醫院驗傷診斷書所載，告訴人丁○○
    係於97年9月2日至佳里醫院驗傷，其受有右後頸部疼痛、胸
    部前胸挫傷疼痛、背部挫傷疼痛、兩側前臂挫傷疼痛等傷害
    ，有前開驗傷診斷書可稽，其驗傷時間與前開肢體衝突發生
    時間尚非相隔甚久，而其傷勢亦與偵查卷附告訴人丁○○佳
    里醫院病歷（偵卷第45至48頁）所載相符。依前開驗傷診斷
    書及病歷之記載，本件告訴人丁○○受傷之部位包括右後頸
    部、胸部及背部，此等部位均非人體突出之部位，應非因告
    訴人丁○○攻擊被告乙○○時所造成，而係另受外力攻擊所
    致。從而，證人即在場之陳淑玲、丙○○、甲○○及證人即
    告訴人丁○○前開證稱被告乙○○有於前開時地與告訴人丁○○互毆一節，應與事實相符而可採信。
(三)綜上所述，本院認為被告4人前開所辯，均不足採。被告丁○○、丙○○、甲○○之傷害犯行及被告乙○○之傷害、公
    然侮辱犯行，事證明確，均堪予認定，應依法論科。
二、核被告丁○○、丙○○、甲○○、乙○○前開所為，均係犯
    刑法第277條第1項之普通傷害罪；被告乙○○另犯刑法第30
    9條第1項之公然侮辱罪；被告丁○○、丙○○、甲○○等人
    共同犯罪，彼此間有犯意聯絡及行為分擔，均為共同正犯。
    被告乙○○所犯前開傷害及公然侮辱二罪名與犯罪構成要件
    不同，犯意各別，應分論併罰。
三、原審判決以被告罪證明確，因予適用刑法第28條、第277條
    第1項、第309條第1項、第41條第1項前段、第51條第6款，
    刑法施行法第1條之1第1項、第2項前段等規定論處，並審酌
    被告等人之品行，被告乙○○於他人喪宅外出言不遜，行為
    低劣；被告丁○○、丙○○、甲○○雖係因乙○○之不當言
    語而出手毆打他人，然不但使乙○○受傷甚重，甚且助長社
    會暴戾之氣，犯罪所生之損害甚大；被告丁○○所受傷害程
    度尚輕，暨被告等犯罪後均未見悔意，且均未與對方成立民
    事和解(按被告等嗣於本院已就民事賠償部分達成和解，而
    各自撤回附帶民事訴訟)等一切情狀，分別量處被告丁○○
    、丙○○、甲○○均有期徒刑三月；被告乙○○拘役40日、
    30日，應執行拘役60日，且均諭知易科罰金之折算標準。本
    院認原審判決認事用法，俱無不合，被告四人上訴均否認犯
    行，均無理由，其上訴均應駁回。
四、末查，被告丙○○、甲○○、乙○○三人，均未曾犯罪受有
    期徒刑以上刑之宣告，有臺灣高等法院被告前案紀錄表在卷
    可稽。其因一時失慮，偶罹刑典，事後且已互相達成和解，
    撤回附帶民事訴訟，有本院審判筆錄可稽(本院卷第53頁反
    面)。經此刑之宣告後，應知警惕而無再犯之虞，本院因認
    暫不執行其刑為當，爰均依刑法第74條第1項第1款規定，併
    予宣告緩刑二年。另審酌被告丙○○、甲○○犯罪造成告訴
    人乙○○傷害較重等情節，及參酌該被告與告訴人之和解意
    見(詳見本院卷第53頁正反面)，依同條第2項第4款規定，就
    被告丙○○、甲○○部分，併諭知應於本件判決確定後各分
    期向國庫支付新台幣25000元，給付方式為:自判決確定後分
    10期給付，每月一期，各向國庫支付新臺幣2500元，以啟自
    新。至被告丁○○，因前有傷害、毀損等前科記錄，有其臺
    灣高等法院被告前案紀錄表在卷可稽，素行欠佳，且其於本
    案發生後猶不知悔改，並記取教訓，又因另涉犯妨害公務等
    案件而羈押於臺灣臺南看守所，亦經被告丁○○陳明在卷(
    見本院卷第52頁反面)，故認不宜予以緩刑，併此敘明。
五、被告甲○○經合法傳喚，無正當理由不到庭，爰不待其陳述
    ，逕為一造辯論判決。
六、據上論結，應依刑事訴訟法第368條、第371條，刑法第74條
    第1項第1款、第2項第4款，判決如主文。
本案經檢察官曾銘芳到庭執行職務。
中    華    民    國    99    年    5     月    31    日
                  刑事第六庭    審判長法  官  董武全
                                      法  官  沈揚仁
                                      法  官  賴純慧
以上正本證明與原本無異。
不得上訴。
                                      書記官  蔡宜均
中    華    民    國    99    年    5     月    31    日
附錄本案論罪科刑法條全文：
刑法第277條第1項：
傷害人之身體或健康者，處3年以下有期徒刑、拘役或1千元以下
罰金。
刑法第309條
公然侮辱人者，處拘役或3百元以下罰金。
以強暴犯前項之罪者，處1年以下有期徒刑、拘役或5百元以下罰
金。

司法院資訊處製作；財團法人民間司法改革基金會備份。
